臺灣臺北地方法院刑事判決　　　　　　　95年度易字第2677號
公　訴　人　臺灣臺北地方法院檢察署檢察官
被　　　告　甲○○
上列被告因詐欺案件，經檢察官提起公訴（95年度偵緝字第2575
號），本院訊問時，被告就被訴事實為有罪之陳述，於聽取當事
人意見後，經合議庭裁定由受命法官獨任進行簡式審判程序，判
決如下：
    主  文
甲○○共同連續意圖為自己不法之所有，以詐術使人將本人之物
交付，處有期徒刑陸月，如易科罰金，以銀元佰元即新台幣玖
佰元折算壹日。
    事實及理由
一、本件除補充犯罪事實為被告甲○○因積欠債務需款孔急，乃
    依報紙上之貸款廣告，與一自稱「陳先生」之成年男子（真
    實姓名、年籍不詳）聯絡，並向其借款。嗣經「陳先生」向
    被告表示可以「買車換現金」（即推由被告具名以分期付款
    方式佯稱購車，再由「陳先生」將車輛出售變現，並將部分
    款項分予被告之詐欺方式）後，被告明知自己不具支付價款
    之資力，亦無實際購車之意，竟與該「陳先生」共同基於意
    圖為自己不法所有之概括犯意聯絡，先後於九十四年三月八
    日及同年月二十八日，依「陳先生」指示，具名向遠銀國際
    租賃股份有限公司及福灣企業股份有限公司佯稱分期付款購
    車，使各該公司之承辦人員分別誤信為真正，陷於錯誤，而
    交付車牌號碼四四五八─ＫＥ及八一０一─ＫＥ之自小客車
    予被告；並補充證據為被告於審判程序中之自白外，其餘犯
    罪事實及證據均引用檢察官起訴書之記載。
二、按刑法九十四年二月二日修正公布之條文，業於被告行為後
    ，自九十五年七月一日起施行。其中刑法第二條第一項「行
    為後法律有變更者，適用行為時之法律，但行為後之法律有
    利於行為人者，適用最有利於行為人之法律」規定，係規範
    行為後「法律變更」所生新舊法比較適用之準據法；是於新
    舊法處罰之輕重相同時，非屬該條項所指法律變更，應依一
    般法律適用原則，適用裁判時法；而純文字修正者，亦同此
    處理（最高法院九十五年十一月七日第二十一次刑事庭會議
    決議參照）。從而：1.被告行為後，刑法施行法業於九十五
    年六月十四日增訂公布第一條之一，其中第一項規定：「中
    華民國九十四年一月七日刑法修正施行後，刑法分則編所定
    罰金之貨幣單位為新臺幣」，第二項前段明定：「九十四年
    一月七日刑法修正時，刑法分則編未修正之條文定有罰金者
    ，自九十四年一月七日刑法修正施行後，就其所定數額提高
    為三十倍」，惟依被告行為時之法律即罰金罰鍰提高標準條
    例第一條前段，業將刑法分則各罪法定刑所定罰金數額提高
    十倍，再由銀元換算為新臺幣之結果，刑法第三百三十九條
    第一項法定刑所定罰金最高數額，與修正後之法律規定仍屬
    一致，並無不同，對被告而言尚無有利或不利之情形，揆諸
    前揭說明，自不生新舊法比較之問題，應依一般法律適用原
    則，適用裁判時法即刑法施行法第一條之一第一項、第二項
    前段之規定，而不再適用罰金罰鍰提高標準條例第一條前段
    （臺灣高等法院及其所屬法院九十五年十二月刑事法律座談
    會討論結論參照）。2.刑法第二十八條關於共犯之規定，由
    原條文：「二人以上共同實施犯罪之行為者，皆為正犯」，
    修正為：「二人以上共同實行犯罪之行為者，皆為正犯」，
    其修正理由係為釐清陰謀共同正犯、預備共同正犯、共謀共
    同正犯是否合乎本條規定之正犯要件，而本件被告與自稱「
    陳先生」之成年男子就前揭詐欺犯行具有犯意聯絡及行為分
    擔，即屬實行犯罪行為之正犯，不論依修正前、後之規定，
    均為共同正犯，對被告並無有利或不利之情形，自不生新舊
    法比較之問題，應逕依修正後之刑法第二十八條，論以共同
    正犯（九十五年十二月間臺灣高等法院及其所屬法院刑事法
    律座談會討論結論參照）。3.刑法第三百三十九條第一項詐
    欺取財罪之規定雖未修正，惟其法定刑除有期徒刑及拘役外
    ，尚有罰金刑，而修正後之刑法第三十三條第五款既已將罰
    金刑之最低額由銀元一元即新臺幣三元，提高為新臺幣一千
    元，比較新、舊法結果，自以被告行為時即修正前之刑法第
    三十三條第五款規定較有利於被告，應依刑法第二條第一項
    前段，適用修正前之刑法第三十三條第五款之規定。
三、核被告所為，係犯刑法第三百三十九條第一項詐欺取財罪，
    其與自稱「陳先生」之成年男子間，互有犯意聯絡與行為分
    擔，均為共同正犯。爰審酌被告因需款孔急，心生貪念而在
    「陳先生」主導下犯本件之罪，其詐取之財物價值甚高，危
    害非輕，然實際分得利益非鉅，並於犯後供承犯行，態度良
    好等一切情狀，量處如主文所示之刑。又被告行為時之易科
    罰金折算標準，依修正前罰金罰鍰提高標準條例第二條前段
    （現已刪除）規定，就其原定數額提高為一百倍折算一日，
    是以被告行為時之易科罰金折算標準，應以銀元三百元折算
    一日，經折算為新臺幣九百元折算為一日；惟依九十五年七
    月一日修正施行之刑法第四十一條第一項前段則規定：「犯
    最重本刑為五年以下有期徒刑以下之刑之罪，而受六個月以
    下有期徒刑或拘役之宣告者，得以新臺幣一千元、二千元或
    三千元折算一日，易科罰金。」，是比較修正前後之易科罰
    金折算標準，以九十五年七月一日修正公布施行前之規定，
    較有利於被告，故應適用修正前刑法第四十一條第一項前段
    規定，併諭知易科罰金之折算標準。
據上論斷，應依刑事訴訟法第二百七十三條之一第一項、第二百
九十九條第一項前段、三百十條之二、第四百五十四條，刑法第
二條第一項、第二十八條、第三百三十九條第一項，修正前刑法
第四十一條第一項前段，刑法施行法第一條之一，修正前罰金罰
鍰提高標準條例第二條，現行法規所定貨幣單位折算新臺幣條例
第二條，判決如主文。
本案經檢察官陳焜昇到庭執行職務。
中   華   民   國   九 十 六   年   六   月   十 五   日
　　　　　　　　　刑事第十一庭  法　官　劉方慈
以上正本證明與原本無異。
如不服本判決，應於判決送達後10日內，向本院提出上訴狀。
　　　　　　　　　　　　　　　　書記官　林妙穗
中   華   民   國   九 十 六   年   六   月   十 五   日
附錄論罪法條：
中華民國刑法第339條
（普通詐欺罪）
意圖為自己或第三人不法之所有，以詐術使人將本人或第三人之物交付者
，處 5 年以下有期徒刑、拘役或科或併科 1 千元以下罰金。
以前項方法得財產上不法之利益或使第三人得之者，亦同。
前二項之未遂犯罰之。
